# 同一控制下企业合并子公司成立早于母公司的情况

提问人：yo4108 时间：2011-03-30 17:55:52
陈奕伟老师您好，有几个问题请教您一下：
同一控制下企业合并： 子公司成立年度较母公司早 在编制母公司成立年度的合并报表时 资产负债表期初数是否应为 0又，基于同一控制下企业合并 所有者权益应该调整年初资本公积及年初未分配利润 如果资产负债表为空 那所有者权益变动表和资产负债就不能勾稽
又，填列附注时 各项资产负债如需披露增减变动时 子公司期初部分作为期初数，还是作为本期增加数 如果作为期初数，那资产负债表为空即不合理活无法勾稽
谢谢您！祝好！
[ 本帖最后由 yoyo4108 于 2011-3-31 10:03 编辑 ]

回答人：chenyiwei
这个问题以前讨论过多次，你可以搜索一下本版面上之前的讨论。 我的个人意见是：一般情况下，合并报表从母公司成立日开始编制，因此虽然子公司成立日早于母公司，在年初子公司已经存在，但合并资产负债表上的年初数仍然为零。 当然也可能存在一些例外情况，例如该公司拟IPO，采用新设股份有限公司作为上市主体的模式，则为了体现业绩的延续性，此时在申报财务报表中，就需要把合并报表的编制期间推前到申报期的最早期初，但母公司设立日之前的这部分报表，理论上应称为“汇总财务报表”（combined financial statements）而不是“合并财务报表”。

提问人：d_b 时间：2018-04-04 15:52:53
请教陈版，这个成立时间是指营业执照颁发的时间吗？如果母子公司是同一年 5 月成立，但母公司报表一直无数据，而子公司有数据，那么年末的合并报表是否就是子公司的报表数据？在次年 2 月，母公司报表有数据了（股东已出资），做合并时，合并期初数是否还应当调整为零？ 而实际上次年 2 月做合并时，合并期初数采用子公司上年期末数，则抵消分录做完会产生一个子公司年初未分配利润的差异？

回答人：chenyiwei
你的案例，次年 2 月母公司获得出资，但合并报表是从母公司成立日开始编制的，所以其合并报表中的期初数是子公司的期初数，不应为零。合并报表层面的未分配利润是自母公司成立日以来累积的母子公司留存收益。